臺灣高等法院刑事判決
111年度上更一字第51號
上  訴  人  
即  被  告  李亞洲



選任辯護人  林恒毅法扶律師(法律扶助)
上列上訴人因違反槍砲彈藥刀械管制條例案件，不服臺灣宜蘭地
方法院109年度訴字第410號，中華民國110年3月10日第一審判決
（起訴案號：臺灣宜蘭地方檢察署109年度偵字第4150號），提
起上訴，判決後，經最高法院第一次發回更審，針對量刑部分上
訴，本院判決如下：
    主  文
原判決關於科刑部分撤銷。
李亞洲所犯非法持有非制式手槍罪，處有期徒刑貳年，併科罰金
新臺幣貳萬元，罰金如易服勞役，以新臺幣壹仟元折算壹日。
    事實及理由
壹、審理範圍：
    刑事訴訟法施行法第7 條之13前段係規定：110 年5 月31日
    修正通過之刑事訴訟法施行前，已繫屬於「各級法院」之案
    件，於施行後仍適用修正前刑事訴訟法第348 條規定。本條
    法明白規定為「各級法院」，依法院組織法第1 條之規定，
    所謂「各級法院」，自係指「地方法院、高等法院及最高法
    院」而言，不能限縮解釋為單指某一特定審級法院。且該條
    文所稱「已繫屬於各級法院」，亦顯與「已繫屬於法院」之
    意義不同，故110 年6 月18日刑事訴訟法第348 條修正施行
    前已繫屬於第一審或第二審法院之案件，在修正施行後始因
    上訴而繫屬於第二審或第三審法院者，應適用修正後規定以
    定其上訴範圍。本案於原審判決後，經上訴而於110年4月22
    日繫屬本院前審，復經上訴而於111年1月22日繫屬最高法院
    ，最高法院撤銷發回後，於111年4月13日繫屬本院，固然回
    復第二審程序，然本院前審程序已終結，而開啟新的第二審
    程序，前後程序明顯可分，且繫屬於最高法院之時間係110 
    年6 月18日刑事訴訟法第348 條修正施行後，依前開說明，
    最高法院已適用修正後規定定其上訴範圍，如本院仍以前審
    繫屬時間適用舊程序規定釐定上訴範圍，將有違程序安定原
    則，從保障上訴人之上訴權、當事人之程序利益及尊重當事
    人設定之攻防範圍考量，為避免被告因而受突襲判決之不利
    益結果發生，本件自應依據修正後刑事訴訟法第348 條規定
    釐定上訴範圍。上訴人即被告李亞洲（下稱被告）言明僅對
    刑度上訴，對於原判決之罪及沒收部分不提起上訴（見本院
    卷第178頁），故本件上訴範圍僅限於刑之部分。
貳、科刑所依據之犯罪事實與罪名：
一、原審認定之犯罪事實：
　　被告明知可發射子彈具有殺傷力之非制式手槍、非制式子彈
    分別係槍砲彈藥刀械管制條例第4 條第1 項第1 款、第2款
    所稱之槍砲、彈藥，非經主管機關之許可，均不得持有，竟
    未經許可，於109 年7 月3 日，在宜蘭縣蘇澳鎮某處，以新
    臺幣2萬元之價格，向林○○（姓名詳卷）購買可發射子彈具
    殺傷力之非制式手槍（槍枝管制編號0000000000）1枝、具
    殺傷力之非制式子彈8顆等物，而非法持有上開槍枝、子彈
    。嗣為警於109年7月4日16時15分許，在宜蘭縣○○鄉○○路00
    號前查獲，並扣得上開非制式手槍1枝、非制式子彈8顆等物
    。
二、原審認定之罪名與罪數：　　
  ㈠核被告所為，係犯槍砲彈藥刀械管制條例第7 條第4 項之非
    法持有非制式手槍罪及同條例第12條第4 項之非法持有子彈
    罪。
　㈡被告自109 年7 月3 日取得槍、彈時起，至翌（4）日為警查
    獲時止，持有非制式手槍及子彈之行為，均為繼續犯，應各
    論以一罪。被告同時持有非制式手槍及子彈之行為，係以一
    行為同時觸犯二罪名，為想像競合犯，應依刑法第55條前段
    之規定，從一重之非法持有非制式手槍罪處斷。
參、刑之減輕事由：
一、本件有槍砲彈藥刀械管制條例第18條第4項之適用：　　
    被告於偵、審中自白持有本件槍、彈，且先後於110年1月7
    日及3月10日，向宜蘭縣政府警察局三星分局（下稱三星分
    局）供陳上開槍、彈購自林○○，又三星分局依被告之供述，
    於同年4 月20日至林○○住處執行搜索，當場扣得改造子彈11
    顆、彈殼暨彈頭6 顆、已貫通槍管3支、未貫通槍管2支、底
    火、工具及毒品等物，而林○○所涉非法持有子彈及槍砲、彈
    藥組成零件之犯嫌，亦經檢察官依警方報告偵查後起訴，並
    經法院判決有罪確定等情，有被告調查筆錄、三星分局函暨
    移送書、臺灣宜蘭地方檢察署檢察官起訴書、臺灣宜蘭地方
    法院刑事宣示判決筆錄及林○○之本院被告前案紀錄表在卷可
    參（見本院110年度上訴字第1404號卷第125、151至163頁、
    偵字第3093號卷第1至2、44頁，本院111年度上更一字第51
    號卷第81至99頁），足認檢警已因被告之供述，而查獲林○○
    上揭違反槍砲彈藥刀械管制條例之犯行。另依被告所供：「
    因為林○○跟我哥是認識10幾年的朋友，然後我哥有向我提起
    林○○有在改槍。當時我有在收藏改造槍枝，就向我哥提起這
    件事，我哥就給了我林○○的電話」、「他（林○○）有介紹林
    家榮給我認識，這個林家榮有跟我說過，如果出事有需要用
    到槍，聯絡他就對了，東西可以馬上拿到」、「林○○有跟我
    說過他的槍都藏在蘇澳改槍的鐵皮屋、還有他蘇澳家中的任
    何一個抽屜，他會在抽屜再挖一個夾層，把槍藏在裡面。他
    也會將槍分解，並且把槍的零件藏在保溫杯裡面…我曾經親
    眼看到他還沒改的槍放在抽屜暗閣裡」等語，及被告除本案
    ，以及於97年間因非法持有槍枝經檢察官起訴外，並無其他
    違反槍砲彈藥刀械管制條例之前科等情，有卷存被告之調查
    筆錄、本院被告前案紀錄表（見本院110年度上訴字第1404
    號卷第31至53、153、161頁），故被告自97年後，僅於109 
    年間持有本案槍、彈，且對林○○藏放槍枝之處所知之甚詳。
    而販賣槍枝乃屬重罪，衡情販賣者無使無關之第三人知悉其
    槍枝藏放處所，以增被查獲風險之理，是被告辯稱其因向林
    ○○購買槍枝，而知悉其槍枝之藏放處所，應屬可採。準此，
    被告所供本案槍、彈之來源為林○○，堪以採信。爰依槍砲彈
    藥刀械管制條例第18條第4項之規定，就被告所犯非法持有
    非制式手槍罪減輕其刑（但認無免除其刑之必要）。
二、本件無刑法第59條之適用：
　　按刑法第59條規定之酌量減輕其刑，必須犯罪另有特殊之原
    因與環境等在客觀上足以引起一般同情，認為即予宣告法定
    低度刑期猶嫌過重者，始有其適用。本件被告先前已有違反
    槍砲彈藥刀械管制條例之前案，仍犯下本案相同類型之非法
    持有槍枝及子彈犯行，可見其非法持槍並非偶一為之，而其
    所為威脅他人生命、身體安全，影響社會治安，客觀上實難
    認有何足以引起一般同情而顯可憫恕，況被告依槍砲彈藥刀
    械管制條例第18條第4項規定減輕其刑後，難認有情輕法重
    之情形，自無依刑法第59條規定酌減其刑之必要，被告此部
    分請求難認有理。
肆、撤銷改判之理由：
    原審認被告罪證明確予論罪科刑，固非無見，惟查：
一、按法院於審酌被告是否適用累犯規定而加重其刑時，訴訟程
    序上應先由檢察官就被告構成累犯之前階段事實以及應加重
    其刑之後階段事項，主張並具體指出證明之方法後，法院才
    需進行調查與辯論程序，而作為是否加重其刑之裁判基礎。
    倘檢察官未主張或具體指出證明方法時，可認檢察官並不認
    為被告構成累犯或有加重其刑予以延長矯正其惡性此一特別
    預防之必要，審理事實之法院自不能遽行論以累犯、加重其
    刑，否則即有適用法則不當之違法（最高法院110年度台上
    字第5660號判決意旨參照）。查本件被告因涉犯槍砲彈藥刀
    械管制條例第7 條第4 項之非法持有非制式手槍罪及同條例
    第12條第4 項之非法持有子彈罪嫌，經檢察官提起公訴，起
    訴書未請求對被告所為上開犯行依累犯規定加重其刑。於法
    院審理時，檢察官亦未就被告構成累犯之事實以及應加重其
    刑之事項，有所主張並具體指出證明之方法。原審於判決時
    ，自行認定被告犯行構成累犯，並依累犯規定加重其刑。依
    上開說明，有判決適用法則不當之違法。
二、被告所犯本案之罪，於偵查與審判中自白，並供述全部槍、
    彈之來源，因而查獲林○○，應依槍砲彈藥刀械管制條例第18
    條第4項減輕其刑，業如前所述，原審認無前開減刑規定之
    適用，亦有未當。
三、綜上所述，原判決既有上開可議之處，被告提起上訴主張有
    槍砲彈藥刀械管制條例第18條第4項之適用，請求從輕量刑
    ，為有理由，應由本院針對原判決所諭知之宣告刑部分予以
    撤銷改判。　　
伍、量刑之說明：
　　爰審酌非制式手槍係高危險管制物品，使用時動輒造成死傷
    ，即使單純之寄藏、持有，對社會之秩序及安寧仍將產生極
    大不安，潛在之危害甚鉅，被告無視禁令，未經許可持有前
    揭槍、彈等違禁物，持有期間雖依其所述極為短暫，然其動
    機可議，且前有搶奪、槍砲、妨害公務、恐嚇、竊盜案件之
    前科紀錄，素行非佳，不思警惕，竟又再犯本件槍砲犯行，
    所為實有不該，惟念其犯後直承犯行，態度尚可，兼衡其持
    有槍枝、子彈之數量，其自陳從事送貨司機、兼職畫畫、已
    婚、育有一名子女之生活狀況，高中肄業之智識程度，及罹
    患憂鬱症，有臺北榮民總醫院蘇澳分院、平和身心診所診斷
    證明書各1份在卷可稽（見原審卷第133-135頁）等一切情狀
    ，量處如主文第2項所示之刑及併科罰金刑，並就罰金部分
    ，諭知易服勞役之折算標準。
據上論斷，應依刑事訴訟法第369條第1項前段、第364條、第299
條第1項前段，判決如主文。
本案經檢察官郭欣怡提起公訴，檢察官黃和村到庭執行職務。 
中　　華　　民　　國　　111 　年　　8 　　月　　11　　日
                  刑事第十二庭  審判長法　官  陳如玲 
                                      法　官  蔡如惠
                                      法　官  魏俊明
以上正本證明與原本無異。
如不服本判決應於收受本判決後二十日內向本院提出上訴書狀，
並應敘述具體理由；其未敘述上訴理由者，應於上訴期間屆滿後
二十日內向本院補提理由書(均須按他造當事人之人數附繕本)「
切勿逕送上級法院」。 
                                      書記官  賴尚君
中　　華　　民　　國　　111 　年　　8 　　月　　11　　日
附錄本案論罪科刑法條：
槍砲彈藥刀械管制條例第7條第4項
未經許可，持有、寄藏或意圖販賣而陳列第 1 項所列槍砲、彈
藥者，處 5 年以上有期徒刑，併科新臺幣 1 千萬元以下罰金。
槍砲彈藥刀械管制條例第12條第4項
未經許可，持有、寄藏或意圖販賣而陳列子彈者，處 5 年以下
有期徒刑，併科新台幣 300 萬元以下罰金。